【裁判字號】    97,交聲,259
【裁判日期】    971229
【裁判案由】    違反道路交通管理處罰條例聲明異議
【裁判全文】
臺灣花蓮地方法院交通事件裁定         97年度交聲字第259號
原處分機關  交通部公路總局臺北區監理所花蓮監理站玉里分站
異  議  人  乙○○
上列異議人即受處分人因違反道路交通管理處罰條例案件，對於
交通部公路總局台北區監理所花蓮監理站於民國97年8月28 日以
北監玉裁第裁45-Z00000000號（原舉發通知單號碼：內政部警政
署國道公路警察局公警局交字第Z00000000 號）違反道路交通管
理事件裁決書所為之處分，聲明異議，本院裁定如下：
    主  文
異議駁回。
    理  由
一、原處分意旨略以：異議人即受處分人乙○○於民國97年7月8
    日下午2時39分許，駕駛車牌號碼U9-6573號自用小客車，行
    駛於國道5號南向41.1公里處，因「經雷射測定行速125公里
    ，限速90公里，超速35公里」之違規行為，經內政部警政署
    國道公路警察局第九警察隊蘇澳分隊於97年7月8日以公警局
    交字第Z00000000 號舉發違反道路交通管理事件通知單舉發
    。嗣異議人依法提出申訴，原處分機關爰於97年8月28 日，
    依道路交通管理處分條例第33條第1項第1款，填製北監玉裁
    第裁45-Z00000000 號裁決書，裁處異議人新臺幣 （下同）
    3,500元之罰鍰，並依同法第63條記違規點數1點等語。
二、本件聲明異議意旨略以：異議人即受處分人乙○○於97年 7
    月8日下午2時39分許，駕駛車牌號碼號U6-6573 號自用小客
    車，行經國道5號南向41.1 公里處，因被警方舉發超速，致
    遭裁決應處3,500 元之罰緩。惟異議人實際並無超速，請警
    方提供超速照片或資料作為處罰之證據。且警方未位於取締
    地點前方設置明顯告示牌，為第九警察隊所承認。警察機關
    為行政機關，自當依行政程序法之精神為行政處罰；亦即須
    於處罰前通知民眾。本件採證過程違反程序正義，處分無效
    ，此交通事件裁決所所為之處分，顯有錯誤，請求撤銷為處
    分云云。
三、按汽車行駛高速公路及快速公路，應依速限標誌指示，高速
    公路及快速公路交通管制規則第5條第1項本文定有明文。又
    按汽車行駛於高速公路、快速公路或設站管制之道路，行車
    速度超過規定之最高速限或低於規定之最低速限者，處汽車
    駕駛人3,000元以上6,000元以下罰鍰，並記違規點數1 點，
    道路交通管理處罰條例第33條第1項第1款、第63條第1項第1
    款分別定有明文。
四、經查：
    本件異議人駕駛車牌號碼U9-6573 號自用小客車，於上揭時
    間行經最高限速90公里之國道5號南向41.1 公里處時，為內
    政部警政署國道公路警察局第九警察隊蘇澳分隊員警甲○○
    以手持式雷射槍，測得其以時速125 公里之速度行駛而現場
    攔停舉發等情，業據證人即舉發員警甲○○於本院訊問時具
    結證述綦詳，復有內政部警政署國道公路警察局97年7月8日
    公警局交字第Z00000000 號舉發違反道路交通管理事件通知
    單在卷可參，此部分事實堪以認定。異議人雖以前揭言詞置
    辯，然查：
    (一)按行車速度超過規定之最高速限，採用非固定式科學儀器
      取得證據資料證明者，於高速公路須至少於300 公尺前明
      顯標示之，道路交通管理處罰條例第7條之2第3 項固定有
      明文，惟警方採取攔停舉發之方式，並無法之令限制及禁
      止，只要在安全無虞之前題下，應無不合。且衡諸該條文
      之立法意旨，其警告標誌之設置應係為預促駕駛人注意減
      速，避免因速限或警示標誌距離舉發地點過短，使駕駛人
      反應不及而無從依速限行駛所由設，以期駕駛人在避免受
      罰之心理下，達到依行車速限駕駛進而維護行車安全之最
      大效益，尚非謂如有舉發機關違反上開規定，駕駛人超速
      行駛之違規行為即應不罰，應甚明確。故異議人辯稱本件
      舉發未於取締地點前方設置明顯告示牌等語，顯係誤解上
      揭法令之旨，其置辯委難可採。
    (二)又交通警員掣單舉發違反道路交通管理處罰條例所列之違
      規事實，本質上為行政處分，係公務員基於職務上權力，
      依法就特定之具體事件所為具公法上效果之單方行政行為
      ，基於公務員為公法上行為具有公信力之原則，該行政處
      分當可被推定為真正，其據以依法處分之事實認定亦為正
      確無誤，本此公信原則，乃立法者賦予行政機關制定違反
      道路交通事件統一裁罰標準及處理細則，使執勤警員得當
      機處分以維護交通秩序、安全之行政目的，若謂公務員一
      切行政行為均需預留證據以證其實，則國家行政勢必窒礙
      難行，此徵諸交通違規行為常係偶發且為一瞬間之事件，
      如謂一切交通違規行為，員警均需拍照佐證，始得舉發，
      則國家維持交通秩序之目的顯無法達成。故警察取締交通
      違規事件，其以科學儀器照相採證者，固然足以據為交通
      違規事實之證明，惟縱令囿於當場舉發而未以科學儀器照
      相採證，立法者亦未明文限制或排除「舉發警員目睹、耳
      聞」之證據能力，或其證述內容對於違規事實之證明力。
      此觀立法者以明文立法方式，容認執行交通稽查之員警「
      當場舉發」，暨「當場舉發」俱乏相類於「逕行舉發」之
      採證限制（例如，必須以「科學儀器照相採證」等）自明
      （道路交通管理處罰條例第7條、第7條之2 規定參照）。
      本件既係執勤員警當場攔停舉發，自無採證照片及測速記
      錄，此亦有內政部警政署國道公路警察局第九警察隊  97
      年9月25日公警九交字第0970906068 號函在卷可參。且證
      人甲○○於本院調查訊時具結證稱：我將異議人攔停下來
      後，有告訴異議人超速之事實，也有給異議人看雷射測速
      儀之測速結果，故異議人對自身違規超速之事實應亦明確
      知悉。又本件員警使用之雷射測速儀係以雷射光束（不見
      光）直接瞄準行進中之車輛，屬「單點單台」之測速方式
      ，車輛如有超出設定之速限即立刻鎖定。而該儀器（器號
      UX009054 ）業經經濟部標準檢驗局於96年10月25 日檢定
      合格，其合法性及適用性均符合檢驗及使用規範，此有內
      政部警政署國道公路警察局第九警察隊97年8月16 日公警
      九交字第0970973223號函在卷可稽。且證人甲○○具結證
      稱：我於88年起即開始使用雷達測速且看過說明書，而案
      發當天非假日，車流量少，且以單點單台鎖定，故其操作
      上當不致有誤測或誤認之情形。是本件舉發員警依據雷達
      測速儀器發現異議人違規超速後，依法攔停製單舉發，縱
      無拍照存證，於法洵無違誤，而異議人辯稱其當時有無超
      速並不清楚，且警方無超速之照片或資料等語，顯係卸責
      之詞，不足採信。
五、綜上所述，異議人確有於上揭時、地，駕駛前開車輛行車速
    度超過規定之最高速限20公里以上未滿40公里之違規行為。
    原處分機關依道路交通管理處罰條例第33條第1項第1款、第
    63條第1項第1款之規定，裁處異議人罰鍰3,500 元，並記違
    規點數1 點，於法均無違誤。本件異議人之聲明異議，為無
    理由，應予駁回。
六、據上論斷，應依道路交通案件處理辦法第19條，裁定如主文
    。
中    華    民    國    97    年    12    月    29    日
                  交通法庭    法  官  陳月雯
上列正本證明與原本無異。
如對本裁定不服，應於送達後5日內，向本院提出抗告狀（應抄
附繕本）。
中    華    民    國    97    年    12    月    30    日
                                書記官


司法院資訊處製作；財團法人民間司法改革基金會備份。
